【裁判字號】    92,易,2379
【裁判日期】    920930
【裁判案由】    偽造文書
【裁判全文】
臺灣板橋地方法院刑事判決                        九十二年度易字第二三七九號
    公  訴  人  臺灣臺北地方法院檢察署檢察官
    被      告  丙○○
                乙○○
                甲○○
右列被告因偽造文書案件，經檢察官向臺灣臺北地方法院提起公訴（九十一年度偵緝
字第五五二號），嗣經該院判決管轄錯誤（九十二年度易字第一五三號）移
本院判決如左：
    主  文
丙○○共同偽造畢業證書及學生成績證明，足以生損害於他人，處拘役貳拾日，如易
科罰金，以參佰元折算壹日，緩刑貳年。扣案偽造之臺北市私立滬江高級中學「丙○○」畢業證書壹張沒收之。
乙○○、甲○○共同偽造畢業證書及學生成績證明，足以生損害於他人，各處拘役參
拾日，如易科罰金，均以參佰元折算壹日，皆緩刑貳年。扣案偽造之臺北市私立滬江
高級中學「乙○○」畢業證書、學生成績證明、「甲○○」畢業證書、學生成績證明
各壹張均沒收之。
    事  實
一、丙○○因找尋工作所需，明知未具有高中學歷，為取得高中學歷證明，竟於民國
    八十九年九月間某日，撥打某跳蚤雜誌刊登之電話與某不詳姓名年籍之成年女子
    聯絡接洽出錢購買偽造高中學歷明事宜，但雙方因價格談不攏而作罷。直至同年
    十一月中旬某日，丙○○復以相同方式與同一女子聯絡，雙方談妥以新台幣（下
    同）四萬元作為偽造臺北市私立滬江高級中學（下稱滬江高中）畢業證書及學生
    成績證明之代價，二人即共同基於犯意之聯絡，由丙○○在臺北縣林口鄉○○○
    街九巷一號十樓之一住處樓下，將其自身照片二張及身分證影本一張交付與其二
    人具有犯意聯絡之不詳姓名年籍快遞人員，再由該小姐於不詳時間、地點，偽造
    滬江高中「丙○○」畢業證書及學生成績證明各一張，足以生損害滬江高中對學
    生學籍管理之正確性，偽造完成後，前開快遞人員即於一週後某日，將該畢業證
    書及學生成績證明送至上址住處交予丙○○，並向丙○○則收取四萬元。
二、乙○○因找尋工作所需，甲○○因升學考二專所需，二人均明知未具有高中學歷
    ，為取得高中學歷證明，竟於民國八十九年九月間某日，由乙○○撥打某跳蚤雜
    誌刊登之電話與某不詳姓名年籍自稱為趙主任之成年男子聯絡接洽出錢購買偽造
    高中學歷明事宜，雙方談妥以每人三萬三千元作為偽造滬江高中畢業證書及學續
    證明之代價，三人即共同基於犯意之聯絡，由乙○○、丙○○一起在臺北縣新莊
    市頭前國小前，將其等自身照片及身分證影本交予與其三人具有犯意聯絡之另一
    不詳姓名年籍快遞人員，再由趙主任於不詳時間、地點，偽造滬江高中「乙○○
    」畢業證書、學生成績證明及「甲○○」畢業證書、學生成績證明各一張，足以
    生損害滬江高中對學生學籍管理之正確性，偽造完成後，前開快遞人員即於一週
    後某日，將該等畢業證書及學生成績證明送至臺北縣蘆洲市○○路麥當勞前交予
    乙○○、甲○○，並向其二人共收取六萬六千元。
三、嗣於九十年一月三十一日丙○○收到不詳人士寄發之恐嚇信，表明要其支付五萬
    元之恐，否則將舉發前揭偽造學歷證明犯行，丙○○即電請內政部警政署刑事警
    察局（下稱刑事局）國際刑警科員警處理，並主動向該科員警表自首其偽造學歷
    證件之犯行，願接受刑事裁判，復提出其所有因犯本罪所得之偽造滬江高中「丙○○」畢業證書一張經警扣案（學生成績證明滅失而未提出）。經警追查後發現
    乙○○、甲○○亦涉犯前揭偽造學歷證件犯行，乃於九十年三月二日通知其二人
    到場接受訊問，乙○○、甲○○則提出其等所有因犯本罪所得之偽造滬江高中「
    乙○○」畢業證書、學生成績證明、「甲○○」畢業證書、學生成績證明各一張
    經警扣案。
四、案經刑事局移送臺灣臺北地方法院檢察署檢察官偵查後向臺灣臺北地方法院提起
    公訴，經該院判決管轄錯誤移送本院審理。
    理  由
一、被告甲○○經本院合法傳喚未到庭。右揭事實，迭據被告丙○○、乙○○、甲○○於警訊及偵審（被告甲○○於臺灣臺北地法院審理中曾到庭）中坦承不諱，並
    有偽造之滬江高中「丙○○」畢業證書、「乙○○」畢業證書、學生成績證明、
    「甲○○」畢業證書、學生成績證明各一張扣案可資佐證。罪證明確，被告等犯
    行咸堪認定。
二、查被告三人提供其自身照片及身分證影本供他人偽造滬江高中畢業證書及學生成
    績證明，足以生損害於滬江高中對學生學籍管理之正確性，核其等所為，均係觸
    犯刑法第二百十二條之偽造畢業證書及學生成績證明罪。而被告丙○○與事實欄
    一所載之女子及快遞人員三人間，及被告乙○○、甲○○與與事實欄二所載之趙
    主任及快遞人員四人間，各有犯意之聯絡及行為之分擔，均為共同正犯，公訴人
    認被告三人分別與該女子及趙主任構成共同正犯，尚有未洽。另雖公訴人未就被
    告丙○○偽造學生成績證明之犯行提起公訴，然此部分與其起訴部分，有實質上
    一罪之關係，應為起訴效力所及，本院自應一併予以審理。再被告丙○○犯罪後
    ，於未經發覺前，即主動向刑事局國際刑警科員警自首並願接受裁判，此經刑事
    局九十年九月十三日（九十）刑際字第一九一０三七號刑事案件移送書記載明確
    ，並有該科員警九十二年二月五日簽一件附卷可稽，應依刑法第六十二條前段規
    定減輕其刑。爰審酌被告三人之品行、智識程度、犯罪之動機、手段、偽造學歷
    證件對他人所造成之損害程度，以及犯罪後均坦承犯行等一切情狀，各量處如主
    文所示之刑，以資懲儆，並均諭知易科罰金之折算標準。末查：被告三人前均未
    曾受有期徒刑以上刑之宣告，此有臺灣高等法院被告全國前案紀錄表三件附卷可
    按，其等因一時失慮，致違犯本罪，且犯罪後態度良好，具有悔意，經此偵審教
    訓後，信已知所警惕，當無再犯之虞，是本院認對其所宣告之刑，均以暫不執行
    為適當，爰依刑法第七十四條第一款規定併予宣告緩刑二年，以勵自新。至扣案
    偽造之滬江高中「丙○○」畢業證書、「乙○○」畢業證書、學生成績證明、「
    甲○○」畢業證書、學生成績證明各一張，分係被告三人所有，且係因犯本罪所
    得之物，業據被告等供明在卷，爰依刑法第三十八條第一項第三款規定告沒收之
    ，惟偽造之滬江高中「丙○○」學生成績證明一張，業已滅失，此經被告丙○○
    供明在卷，自無從於本案中諭知沒收。
三、被告甲○○經合法傳喚無正當理由不到庭，本院認係應科拘役之案件，故不待其
    陳述逕行判決。
據上論斷，應依刑事訴訟法第二百九十九條第一項前段、第三百零六條，刑法第二十
八條、第二百十二條、第四十一條第一項前段、第六十二條前段、第七十四條第一款
、第三十八條第一項第三款，罰金罰鍰提高標準條例第一條前段、第二條，判決如主
文。
本案經檢察官高智美到庭執行職務。
中      華      民      國    九十二    年      九      月     三十     日
                                      臺灣板橋地方法院刑事第五庭
                  法  官  趙義德
右正本證明與原本無異
如不服本判決應於送達後十日內向本院提出上訴狀
                                          書記官  陳秀慧
中      華      民      國    九十二    年      十      月     三       日
附錄本案論罪科刑法條全文：
刑法第二百十二條：
偽造、變造護照、旅券、免許證、特許證及關於品行、能力、服務或其他相類之證書
、介紹書，足以生損害於公眾或他人者，處一年以下有期徒刑，拘役或三百元以下罰
金。


司法院資訊處製作；財團法人民間司法改革基金會備份。
